臺灣臺中地方法院刑事裁定             100年度聲字第3301號
聲  請  人  許珮
即  被  告
上列聲請人即被告因違反毒品危害防制條例案件，聲請具保停止
羈押，本院裁定如下：
    主  文
聲請駁回。
    理  由
一、聲請意旨略以：聲請人即被告許珮雖涉販賣毒品罪嫌，經
    第2 次延押於女子看守所，但被告身為單親媽媽，育有2 名
    小孩，因前夫犯罪入監服刑，被告獨自負擔2 名小孩及婆婆
    之教育費、生活費用，因婆婆健康不佳且年齡已高，眼見暑
    假已過，開學在即，婆婆負債中，經濟狀況不佳，無能力支
    付孩子們的學費，請准予被告具保停止羈押，以便被告回南
    部處理好家務云云。
二、被告因違反毒品危害防制條例案件，前經本院訊問後，認其
    涉犯毒品危害防制條例第4 條第2 項之販賣第二級毒品罪，
    犯罪嫌疑重大，所犯係最輕本刑5 年以上有期徒刑之罪，且
    有事實足認為有湮滅、偽造、變造證據或勾串共犯或證人之
    虞，而有刑事訴訟法第101 條第1 項第1 、3 款之情形，非
    予羈押顯難進行審判，於100 年8 月11日起執行羈押在案（
    業於100年9月13日解除禁止接見及通信之限制）。
三、按司法院議釋字第665 號解釋，並非直接宣告刑事訴訟法第
    101 條第1 項第3 款之規定違憲。至就刑事訴訟法第101 條
    第1 項第3 款規定之合憲解釋，究應如何限縮？由該號解釋
    之解釋理由書中明載：「刑事訴訟法第101 條第1 項第3 款
    規定之羈押，係因被告所犯為死刑、無期徒刑或最輕本刑為
    五年以上有期徒刑之罪者，其可預期判決之刑度既重，該被
    告為規避刑罰之執行而妨礙追訴、審判程序進行之可能性增
    加，國家刑罰權有難以實現之危險，該規定旨在確保訴訟程
    序順利進行，使國家刑罰權得以實現，以維持重大之社會秩
    序及增進重大之公共利益，其目的洵屬正當。又基於憲法保
    障人民身體自由之意旨，被告犯上開條款之罪嫌疑重大者，
    仍應有相當理由認為其有逃亡、湮滅、偽造、變造證據或勾
    串共犯或證人等之虞，法院斟酌命該被告具保、責付或限制
    住居等侵害較小之手段，均不足以確保追訴、審判或執行程
    序之順利進行，始符合該條款規定，非予羈押，顯難進行追
    訴、審判或執行之要件，此際羈押乃為維持刑事司法權有效
    行使之最後必要手段，於此範圍內，尚未逾越憲法第23條規
    定之比例原則，符合本院釋字第392 號、第653 號、第654
    號解釋意旨，與憲法第8 條保障人民身體自由及第16條保障
    人民訴訟權之意旨，尚無違背。」等語可知，上開司法院解
    釋並非單純宣告刑事訴訟法第101 條第1 項第3 款之重罪羈
    押原因係屬違憲，而係要求附加考量被告除犯重罪外，是否
    有「相當理由」認為其有逃亡、湮滅、偽造、變造證據或勾
    串共犯或證人等之虞。而所謂之「相當理由」，係指重罪羈
    押之發動，被告如何併存有逃亡或滅證之虞，於判斷具體個
    案之情況，應有「合理之依據」，不得出以揣測；與第1 、
    2 款之所定，僅止程度判斷上之差異（說服法院之程度），
    並非本質有何不同，而在整體評價上，針對所有不利於被告
    之情狀，舉凡得以任何方式之調查，本乎刑事科學之經驗為
    綜合判斷，而足以使具有一般社會通念之人多數認為具有相
    當高蓋然性之可信度者即可。其門檻固毋須達於足認確已存
    在之程度，但仍應高於「合理之懷疑」。倘該等情狀事實已
    被評價為達到第1 款或第2 款羈押原因之門檻，除已滿足第
    3 款重罪羈押之限縮條件，並為羈押原因之競合。風聞傳說
    固無足論；傳聞證據或傳聞供述，被告之品格證據與其所有
    之個人關係，其來有自之情資線報，甚至經查證有其可靠性
    之匿名檢舉以及其他可得之訊息資料，則均可供為判斷審酌
    是否具有相當理由之依據（最高法院98年度台抗字第691 號
    裁定意旨參照）。況依法條之體系解釋，該等附加考量與單
    純考量同條第1 項第1 款、第2 款之羈押原因仍有程度之不
    同應予區別，否則不啻等同於廢除同條第1 項第3 款之羈押
    原因。基此，伴同重罪羈押予以考量之逃亡之虞，與單純成
    為羈押原因之逃亡之虞其強度應有差異，亦即伴同重罪羈押
    考量之逃亡之虞其理由強度可能未必足夠成為單獨之羈押原
    因，然得以與重罪羈押之羈押原因互佐。
四、查被告許珮所犯毒品危害防制條例第4 條第2 項販賣第二
    級毒品罪；及同條例第4 條第2 項之幫助販賣第二級毒品罪
    ，共計7 罪，所犯均係屬最輕本刑無期徒刑或7 年以上有期
    徒刑之重罪，並經本院於100 年10月4 日判處應執行有期徒
    刑5 年6 月，衡以被告已受重罪之刑事判決，逃亡之誘因隨
    之增加，亦乃趨吉避凶、脫免刑責、不甘受罰之基本人性，
    依客觀、正常之社會通念，實足認被告已有逃亡之相當或然
    率存在（最高法院98年度台抗字第690 號、第703 號裁定要
    旨參照），自不得認其全無逃亡之蓋然率存在。再衡諸其多
    次販賣第二級毒品及幫助販賣第二級毒品，行為對社會治安
    危害不可謂不重，是依其犯罪情節，自手段及目的加以審查
    ，為確保日後審理、執行順利進行，羈押被告亦未違反比例
    原則。至於被告所稱：其為單親媽媽，育有2 名小孩，因前
    夫犯罪入監服刑，被告獨自負擔2 名小孩及婆婆之教育費、
    生活費用，因婆婆健康不佳且年齡已高，眼見暑假已過，開
    學在即，婆婆負債中，經濟狀況不佳，無能力支付孩子們的
    學費等節，縱令屬實，亦應由被告之其他親友、家屬代為支
    付上述費用，非據以具保停止羈押之理由。則本案羈押之理
    由及必要性，並未因聲請人所主張之事由而消滅。從而，本
    院認為聲請人所請具保停止羈押為無理由，應予駁回。
五、依刑事訴訟法第220 條，裁定如主文。
中    華    民    國   100    年    10    月    11    日
            刑事第十庭   審判長 法  官  張恩賜
                                法  官  林慧欣
                                法  官  楊萬益
以上正本證明與原本無異。
如不服本裁定，應於裁定送達後5 日內向本院提出抗告狀（須附
繕本）。
                                書記官  譚系媛
中    華    民    國   100    年    10    月    11    日